【裁判字號】    89,上易,4057
【裁判日期】    900330
【裁判案由】    侵占
【裁判全文】
臺灣高等法院刑事判決                          八十九年度上易字第四五七號
    上  訴  人
    即  被  告    甲○○
右列上訴人因侵占案件，不服台灣板橋地方法院八十九年度易字第二二四五號，中華
民國八十九年十月四日第一審判決（起訴案號：台灣板橋地方法院檢察署八十九年度
偵字第八五二０號）提起上訴，本院判決如左：
    主  文
原判決撤銷。
甲○○連續意圖為自己不法之所有，而侵占對於業務上所持有之物，累犯，處有期徒
刑柒月。
    事  實
一、甲○○曾於民國八十六年間因侵占案件，經台灣板橋地方法院以八十六年度易字
    第三四四三號判處有期徒刑八月，緩刑三年，上訴後，經台灣高等法院以八十六
    年度上易字第五四六五號撤銷原判決改判處有期徒刑三月確定，並於八十七年五
    月二十四日執行完畢，仍不知悔改，復為明易工商、會計、代書、律師聯合事務
    所之負責人，以從事公司之會計事務為業，自八十六年七月間某日起，受海德保
    科技有限公司（以下簡稱海德保公司）委託承辦該公司之一切會計事務，並負責
    將該公司所交付之各項應繳稅款，按期代為向稅捐機關繳交。詎甲○○竟基於意
    圖為自己不法所有之概括犯意，於八十八年七月七日及同年月九日，將其業務上
    所持有，海德保公司交付，委託其代理海德保公司繳納及預繳八十八年五、六月
    份之營業稅款六萬八千七百二十七元，八十八年度營利事業所得稅款四萬二千零
    九十八元所簽發之付款人均為萬泰商業銀行土城分行、發票日均為八十八年七月
    十日、票據號碼分別為ＡＶ0000000號、ＡＶ0000000號、票面金
    額分別為新台幣（下同）六萬八千七百二十七元、四萬二千０九十元之支票二紙
    ，票款面額共計十一萬零八百十七元予以侵占入己，並於八十八年七月十二日將
    之提示兌現，全數挪用，而未以上開款項為海德保公司繳納營業稅及營利事業所
    得稅。嗣為海德保公司發現上情，始自行補繳稅捐。
二、案經海德保科技有限公司訴請臺灣板橋地方法院檢察署檢察官偵查起訴。
    理  由
一、訊據上訴人即被告甲○○固坦承受告訴人海德保公司委託申報並繳交稅捐，且自
    告訴人處收受上開二紙支票將之兌現，但未將該等款項為告訴人繳交或預繳營業
    稅及營利事業所得稅，挪用供事務所業務開銷用等情不諱，但矢口否認有何業務
    侵占犯意，辯稱：伊於八十八年七月十七日將明易會計事務所之會計業務包含客
    戶讓渡與簡子評，交接延誤，方未為告訴人繳納上開稅捐，純屬業務過失，並無
    侵占意圖云云。惟查：右揭犯罪事實，業據告訴代理人乙○○於檢察官偵查中及
    原審審理中迭次指訴明確，復有支票及其存根影本二紙、營利事業所得稅稅額繳
    款書、營業稅繳款書、營業稅催繳通知書、核定稅額繳款書等影本各一紙附偵查
    卷可稽。又被告亦迭於檢察官偵查中及原審審理中供承：「．．．，我有收到支
    票，也有去兌現，但我並沒有拿款項去代繳告訴人應繳之稅款，．．．」（偵查
    卷第十七頁正面）、「（本案金錢用到何處？）在公司裡面運用」、「挪用在事
    務所的業務開銷」等語（見原審卷第三十七頁正面、第四十七頁正面）無訛，迨
    於本院調查時始改稱：因將明易會計事務所之會計業務包含客戶讓渡與簡子評，
    交接延誤，方未為告訴人繳納上開稅捐，並提出契約書一份為證，並不可採。況
    縱因被告將其事務所會計業務讓渡他人，亦不得以此為藉口，即將上開款項挪作
    他用，侵占入己，凡此足見被告確有將其所收取之上開款項侵占入己之意，甚為
    灼然，前揭所辯並無侵占意圖云云，顯係事後卸責之詞，不足採信，從而事證明
    確，被告犯行堪以認定。
二、核被告甲○○將業務上持有海德保公司交付之前開稅款，予以侵占入己之行為，
    係犯刑法第三百三十六條第二項之業務侵占罪。其先後二次侵占海德保公司繳納
    稅款之支票犯行，時間緊接，手法相同，所犯又係構成要件相同之罪，顯係基於
    概括之犯意而為，應依連續犯之規定論以一罪並加重其刑。又被告甲○○曾於八
    十六年間因侵占案件，經本院撤銷原判決改判處有期徒刑三月確定，於八十七年
    五月二十四日執行完畢，有臺灣高等法院檢察署刑案紀錄簡覆表在卷可按，其於
    五年之內再犯本件有期徒刑以上之罪，為累犯，應依法遞加重其刑。原審予以論
    罪科刑，本非無見，惟被告犯後與告訴人和解，併償還十五萬四千八百五十二元
    （含被侵占款項、滯納金、利息及其他費用），有和解書在卷可稽，原判決於此
    犯罪後態度未及審酌，尚有未恰。被告仍執前詞指摘原判決不當，雖無理由，惟
    原判決既有前揭可議之處，自應由本院將原判決撤銷改判。爰審酌被告犯罪動機
    、目的、手段、所生危害，於前案所犯業務侵占罪執行完畢後，仍不知悔改復以
    相同手法再度侵占業務上持有客戶稅款，暨其犯罪後與被害人達成民事和解等一
    切情狀，量處如主文第二項所示之刑，以資懲儆。
據上論斷，應依刑事訴訟法第三百六十九條第一項前段、第三百六十四條，第二百九
十九條第一項前段，刑法第五十六條、第三百三十六條第二項、第四十七條，罰金罰
鍰提高標準條例第一項前段，判決如主文。
本案經檢察官劉惟宗到庭執行職務。
中      華      民      國          九十    年      三  月      三十    日
                              臺灣高等法院刑事第六庭
                                  審判長法  官  陳  春  秋
                                        法  官  王  麗  莉
                                        法  官  徐  培  元
右正本證明與原本無異。
不得上訴。
                                        書記官  葉  炳  宏
中    華    民    國     九十     年      三        月      三十        日
附錄：本案論罪科刑法條全文
刑法第三百三十六條
對於公務上或因公益所持有之物，犯前條第一項之罪者，處一年以上七年以下有期徒
刑，得併科五千元以下罰金。
對於業務上所持有之物，犯前條第一項之罪者，處六月以上五年以下有期徒刑，得併
科三千元以下罰金。
前二項之未遂犯罰之。


司法院資訊處製作；財團法人民間司法改革基金會備份。
